---
title: "uso_de_internet_mundial"
author: "Naiara de Bustos"
format: html
editor: visual
---

# Introducción

El objetivo de este trabajo es analizar el uso de internet a nivel mundial utilizando datos provistos el formato csv.

# Datos

```{r}
# install.packages("janitor")
library (tidyverse)
library(janitor)
library(stringi)
```

## Carga de datos

En primer lugar, voy a cargar los datos de los Indicadores de penetración de Internet correspondientes al archivo internet_users_world_wide.csv y, en segundo lugar, los Metadatos de países, correspondientes al archivo metadata_countries_internet_users.csv.

```{r}
path_users =  "../data/internet_users_world_wide.csv" 
users = read.csv(path_users, skip = 4)
head(users)
```

```{r}
path_income =  "../data/metadata_countries_internet_users.csv" 
income = read.csv(path_income)
head(income)
```

## Limpieza de datos

```{r}
normalize_dataframe = function(dataframe, clean = TRUE, which_remove = "cols") {
  # Normalizacion
  if (clean) {
    data_clean = janitor::clean_names(dataframe)
  } else {
    data_clean = dataframe
  }
  
  # Eliminacion de datos faltantes
  if (which_remove == "both") {
    data_clean = data_clean |> 
      janitor::remove_empty(which = 'cols') |> 
      janitor::remove_empty(which = 'rows')
  } else {
    data_clean = janitor::remove_empty(data_clean, which = which_remove)
  }
  
  return(data_clean)
}
```

```{r}
users <- normalize_dataframe(users, which_remove = "both")
income <- normalize_dataframe(income, which_remove = "both")
```

Ahora vamos a transformar la tabla de indicadores a formato long usando `pivot_longer` para que los datos queden más ordenados.

```{r}
users_long <- users |> 
  pivot_longer(
    cols = -c(country_name, country_code, indicator_name, indicator_code),  # todas las columnas que no son años
    names_to = "year",
    values_to = "internet_users_pje"
  )

# Limpiamos los NA ya que no aportan información relevante

users_long <- users_long |> 
  drop_na(internet_users_pje)

head(users_long)

```

# Hipótesis del trabajo

Este trabajo parte de la siguiente **hipótesis**:

"En la última década (2013-2023), las regiones compuestas por países de ingresos bajos (Low income y Lower middle income) han mostrado una tasa de crecimiento porcentual en el acceso a internet superior a la de las regiones de ingresos altos (Upper middle income y High Income), aunque su penetración absoluta siga siendo significativamente menor."  

Para comprobarla necesitamos unificar ambas bases de datos, para lo que vamos a utilizar la función **left join**

```{r}

```
