---
title: "uso_de_internet_mundial"
author: "Naiara de Bustos"
format: html
editor: visual
---

# Introducción

El objetivo de este trabajo es analizar el uso y acceso a internet a nivel mundial a través del tiempo por medio del análisis de dos bases de datos.

# Datos

El análisis se centra en el indicador *“Individuals using the Internet (% of population)”* (código `IT.NET.USER.ZS`), que mide el porcentaje de personas que han utilizado internet desde cualquier dispositivo en los últimos 3 meses. Los datos provienen de la *International Telecommunication Union (ITU)*, a través del dataset `internet_users_world_wide.csv`. Este indicador se utilizará para estudiar la evolución del uso de internet por país a lo largo de los años y su relación con la región y grupo de ingreso de cada país.

```{r}
# install.packages("janitor")
library (tidyverse)
library(janitor)
library(stringi)
```

## Carga de datos

En primer lugar, voy a cargar los datos de los Indicadores de penetración de Internet correspondientes al archivo `internet_users_world_wide.csv` y, en segundo lugar, los Metadatos de países, correspondientes al archivo `metadata_countries_internet_users.csv`.

```{r}
path_users =  "../data/internet_users_world_wide.csv" 
users = read.csv(path_users, skip = 4)
head(users)
```

```{r}
path_income =  "../data/metadata_countries_internet_users.csv" 
income = read.csv(path_income)
head(income)
```

## Limpieza de datos

Con la siguiente función voy a limpiar y normalizar los datos. Además se limpiarán filas y columnas que esten llenas de NAs.

```{r}
normalize_dataframe = function(dataframe, clean = TRUE, which_remove = "cols") {
 
   # Normalizacion
 
  if (clean) {
    data_clean = janitor::clean_names(dataframe)
  } else {
    data_clean = dataframe
  }
  
  # Eliminacion de datos faltantes
  
  if (which_remove == "both") {
    data_clean = data_clean |> 
      janitor::remove_empty(which = 'cols') |> 
      janitor::remove_empty(which = 'rows')
  } else {
    data_clean = janitor::remove_empty(data_clean, which = which_remove)
  }
  
  return(data_clean)
}
```

```{r}
users <- normalize_dataframe(users, which_remove = "both")
income <- normalize_dataframe(income, which_remove = "both")
```

Ahora vamos a transformar la tabla de indicadores a formato long usando `pivot_longer` para que los datos queden más ordenados.

```{r}
users_long <- users |> 
  pivot_longer(
    cols = -c(country_name, country_code, indicator_name, indicator_code),# aplicar a todo menos estas columnas
    names_to = "year",
    values_to = "internet_users_pje"
    ) |> 
  mutate(
    year = as.numeric(stringr::str_remove(year, "x")) 
  )

# Limpiamos los NA ya que no aportan información relevante

users_long <- users_long |> 
  drop_na(internet_users_pje)

head(users_long)

```

# Hipótesis del trabajo

Este trabajo parte de la siguiente **hipótesis**:

"En la última década (2013-2023), las regiones compuestas por países de ingresos bajos (Low income y Lower middle income) han mostrado una tasa de crecimiento porcentual en el acceso a internet superior a la de las regiones de ingresos altos (Upper middle income y High Income), aunque su penetración absoluta siga siendo significativamente menor."

Para comprobarla necesitamos unificar ambas bases de datos, para lo que vamos a utilizar la función **left join**

```{r}
users_joined_income <- users_long |> 
  left_join(income, by = "country_code")

# Eliminamos la columna table_name porque repite la información de country_name

users_joined_income <- users_joined_income |> 
  select(-table_name)

head(users_joined_income)

```

Como la hipótesis se fija en el período de tiempo 2013-2023, vamos a filtrar la tabla en esa década.

```{r}

users_con_income_filtro <- users_joined_income |> 
  filter(year >= 2013 & year <= 2023)

```
