---
title: "census_income_usa"
format: html
editor: visual
include-in-header:
      text: |
        <style>
        body {
          text-align: justify;
          font-size: 16px;
          line-height: 1.6;
        }
        h1, h2, h3 {
          color: #2C3E50;
        }
        .callout {
          margin-top: 1.5em;
          margin-bottom: 1.5em;
        }
        </style>
---

## Consigna

El objetivo analítico es modelar la probabilidad de que un ciudadano tenga ingresos superiores a los \$50,000 (dólares) anuales (variable objetivo dicotómica: \>50K vs \<=50K), utilizando predictores demográficos y laborales (a su criterio). Para ello deberán adoptar una perspectiva descriptiva y explicativa, que busque modelar qué factores sociodemográficos y laborales determinan que un ciudadano pertenezca al estrato de altos ingresos.

## Librerías necesarias

```{r}
if (!require("pacman")) install.packages("pacman")

pacman::p_load(
  tidyverse,        # Manipulación de datos (dplyr, tidyr) y visualización (ggplot2)
  caret,            # Herramientas para partición de datos (train/test split)
  scales,           # Formateo de ejes y etiquetas en gráficos (porcentajes, comas)
  broom,            # Convertir outputs de modelos en dataframes (tidy, glance, augment)
  modelsummary,     # Creación de tablas de regresión estilo publicación académica
  kableExtra,       # decoración de tablas kable
  marginaleffects,  # Cálculo de efectos marginales y predicciones 
  yardstick,        # Métricas de evaluación de clasificación (ROC, AUC, Matriz de Confusión)
  patchwork         # Organizar el apilado y composición de figuras
)

library(here)
```

## Preparación de los datos

```{r}
## cargamos las fuentes de datos
df_census  <- read_csv(here("TP3/data/adult_census_USA.csv"))

```

```{r}
unique(df_census$income)

df_modelo <- df_census |>
  drop_na() |>
  mutate(
    income  = factor(income, levels = c("<=50K", ">50K")),
    income_num = ifelse(income == "<=50K", 0, 1),
  )

```

Las variabes que vamos a elegir para calcular la probabilidad de ser de un estrato o de otro van a ser:

-   `education_num` -\> está comprobado que hay mayores probabilidades de que las personas que estudiaron más tiempo tengan mejores salarios

-   `marital_status` -\> es más probable que las personas casadas cuenten con ingresos más altos porque hay dos ingresos

-   `race` -\> la discriminación por raza es un predictor de trbajos con menores sueldos

-   `sex` -\> es más probable que las mujeres tengan salarios más bajos que los hombres

-   `native_country` -\> el país de nacimiento puede ser un predictor de mejores o peores sueldos

### Limpieza de variables explicativas

```{r}
 table(df_modelo$sex)
 unique(df_modelo$education_num)

#Simplificamos la variable marital_status
df_modelo <- df_modelo |>
  mutate(
    marital_status_simple = case_when(
      marital_status %in% c("Never-married", "Divorced", "Separated", "Widowed") ~ "Single",
      marital_status %in% c("Married-civ-spouse", "Married-spouse-absent", "Married-AF-spouse")            ~ "Married"
    )
  )
# ----------------------------------------------------------
# simplificamos y ordenamos la variable race
df_modelo <- df_modelo |>
  mutate(
    race_simple = case_when(
      race == "White" ~ "White",
      race == "Black" ~ "Black",
      TRUE ~ "Other"  # agrupa las categorías pequeñas
    ),
    race_simple = factor(race_simple, levels = c("White", "Black", "Other"))
  )
# ----------------------------------------------------------
# Simplificamos y ordenamos la variable native_country
df_modelo <- df_modelo |>
  mutate(
    country_simple = case_when(
      native_country == "United-States"                          ~ "USA",
      native_country == "Mexico"                                 ~ "México",
      native_country %in% c("Philippines", "India", "China", 
                             "Japan", "Vietnam", "Taiwan",
                             "Hong", "Cambodia", "Thailand",
                             "Laos", "Iran")                     ~ "Asia",
      native_country %in% c("Germany", "England", "Italy",
                             "Poland", "Portugal", "France",
                             "Greece", "Ireland", "Scotland",
                             "Hungary", "Yugoslavia",
                             "Holand-Netherlands")               ~ "Europa",
      native_country %in% c("Cuba", "Jamaica", "Puerto-Rico",
                             "Dominican-Republic", "Haiti",
                             "Trinadad&Tobago")                  ~ "Caribe",
      native_country %in% c("El-Salvador", "Guatemala",
                             "Nicaragua", "Honduras",
                             "Columbia", "Ecuador",
                             "Peru", "South")                    ~ "Latinoamérica",
      TRUE                                                       ~ "Otros"
    ),
    country_simple = factor(country_simple, 
                            levels = c("USA", "México", "Latinoamérica", 
                                       "Caribe", "Asia", "Europa", "Otros"))
  )
# ----------------------------------------------------------
# Acomodamos la variable sex
df_modelo <- df_modelo |>
  mutate(
    sex = factor(sex, levels = c("Male", "Female"))
  )

#Vemos si está balanceado el df
print(prop.table(table(df_modelo$income)) |> round(3))

```

## Exploración Visual: decisiones de especificación del modelo

Vamos a evaluar la distribución de los datos a través de gráficos para determinar si es necesario realizar una transformación y cuál va a ser el término de interacción que vamos a integrar.

En función de esto, vamos a ver cómo se distribuyen las variables independientes anteriormente mencionadas en función de la dependiente. Por lo tanto, vamos a intentar ver ¿Qué variables separan a las personas entre cobrar más de 50 usd y cobrar menos?

```{r}
#| fig-width: 14
#| fig-height: 12

# Paleta de colores para income
paleta_income <- c("<=50K" = "#E74C3C", ">50K" = "#2ECC71")

# ----------------------------------------------------------
# education_num vs Income (Violin + Boxplot) - continua
p_edu <- df_modelo |>
  ggplot(aes(x = income, y = education_num, fill = income, color = income)) +
  geom_violin(alpha = 0.3, linewidth = 0.5, width = 0.8) +
  geom_boxplot(width = 0.2, alpha = 0.8, color = "gray20", outlier.shape = NA) +
  scale_fill_manual(values = paleta_income, guide = "none") +
  scale_color_manual(values = paleta_income, guide = "none") +
  labs(title = "Años de Educación", x = "Ingreso", y = "Años") +
  theme_minimal(base_size = 14) +
  theme(plot.title = element_text(face = "bold", size = 15))

# ----------------------------------------------------------
# sex vs Income (Barras proporcionales) - categórica
p_sex <- df_modelo |>
  ggplot(aes(x = sex, fill = income)) +
  geom_bar(position = "fill", alpha = 0.8, color = "white") +
  scale_fill_manual(values = paleta_income, name = "Ingreso") +
  scale_y_continuous(labels = scales::label_percent(), limits = c(0, 1)) +
  labs(title = "Ingreso por Sexo", x = "Sexo", y = "Proporción") +
  theme_minimal(base_size = 14) +
  theme(plot.title = element_text(face = "bold", size = 15),
        panel.grid.major.x = element_blank())

# ----------------------------------------------------------
# race vs Income (Barras proporcionales) - categórica
p_race <- df_modelo |>
  ggplot(aes(x = race, fill = income)) +
  geom_bar(position = "fill", alpha = 0.8, color = "white") +
  scale_fill_manual(values = paleta_income, name = "Ingreso") +
  scale_y_continuous(labels = scales::label_percent(), limits = c(0, 1)) +
  labs(title = "Ingreso por Raza", x = "Raza", y = "Proporción") +
  theme_minimal(base_size = 14) +
  theme(plot.title = element_text(face = "bold", size = 15),
        panel.grid.major.x = element_blank(),
        axis.text.x = element_text(angle = 45, hjust = 1))

# ----------------------------------------------------------
# marital_status vs Income (Barras proporcionales) - categórica
p_marital <- df_modelo |>
  ggplot(aes(x = marital_status_simple, fill = income)) +
  geom_bar(position = "fill", alpha = 0.8, color = "white") +
  scale_fill_manual(values = paleta_income, name = "Ingreso") +
  scale_y_continuous(labels = scales::label_percent(), limits = c(0, 1)) +
  labs(title = "Ingreso por Estado Civil", x = "Estado Civil", y = "Proporción") +
  theme_minimal(base_size = 14) +
  theme(plot.title = element_text(face = "bold", size = 15),
        panel.grid.major.x = element_blank(),
        axis.text.x = element_text(angle = 45, hjust = 1))

# ----------------------------------------------------------
# country_simple vs Income (Barras proporcionales) - categórica
p_country <- df_modelo |>
  ggplot(aes(x = country_simple, fill = income)) +
  geom_bar(position = "fill", alpha = 0.8, color = "white") +
  scale_fill_manual(values = paleta_income, name = "Ingreso") +
  scale_y_continuous(labels = scales::label_percent(), limits = c(0, 1)) +
  labs(title = "Ingreso por País de Origen", x = "País", y = "Proporción") +
  theme_minimal(base_size = 14) +
  theme(plot.title = element_text(face = "bold", size = 15),
        panel.grid.major.x = element_blank(),
        axis.text.x = element_text(angle = 45, hjust = 1))

# ----------------------------------------------------------
# Combinamos con patchwork
((p_edu + p_sex) / (p_race + p_marital) / p_country) +
  plot_layout(heights = c(1.2, 1.2, 1.5)) +
  plot_annotation(
    title = "Distribución de variables predictoras según nivel de ingreso",
    theme = theme(plot.title = element_text(face = "bold", size = 18))
  )
```

En base a la observación del gráfico podemos sacar dos conclusiones principales. En primer lugar, dado que es mi única variable continua, `education_num`no necesita ninguna transformación logaritmica porque sus valores se distribuyen en un rango acotado y no hay mucha asimetría.

Por otro lado, en cuanto al térmio de interacción, sería bueno que la variabe `sex` interactúe con `education_num` dado que puede que dos personas con el mismo nivel de educación pero con diiferente género no tengan el mismo salario, lo que reflejaría la brecha de género.

## Regresiones logísticas

Es ilógico estimar la probabilidad de los diferentes ingresos a partir de una regresión lineal, ya que se extiende hasta el infinito. Por lo tanto, lo vamos a hacer con regresiones logísticas, que estiman valores entre 0 y 1.

```{r}



```
