---
title: "census_income_usa"
format: html
editor: visual
include-in-header:
      text: |
        <style>
        body {
          text-align: justify;
          font-size: 16px;
          line-height: 1.6;
        }
        h1, h2, h3 {
          color: #2C3E50;
        }
        .callout {
          margin-top: 1.5em;
          margin-bottom: 1.5em;
        }
        </style>
---

# Consigna

El objetivo analítico es modelar la probabilidad de que un ciudadano tenga ingresos superiores a los \$50,000 (dólares) anuales (variable objetivo dicotómica: \>50K vs \<=50K), utilizando predictores demográficos y laborales (a su criterio). Para ello deberán adoptar una perspectiva descriptiva y explicativa, que busque modelar qué factores sociodemográficos y laborales determinan que un ciudadano pertenezca al estrato de altos ingresos.

# Librerías necesarias

```{r}
if (!require("pacman")) install.packages("pacman")

pacman::p_load(
  tidyverse,        # Manipulación de datos (dplyr, tidyr) y visualización (ggplot2)
  caret,            # Herramientas para partición de datos (train/test split)
  scales,           # Formateo de ejes y etiquetas en gráficos (porcentajes, comas)
  broom,            # Convertir outputs de modelos en dataframes (tidy, glance, augment)
  modelsummary,     # Creación de tablas de regresión estilo publicación académica
  kableExtra,       # decoración de tablas kable
  marginaleffects,  # Cálculo de efectos marginales y predicciones 
  yardstick,        # Métricas de evaluación de clasificación (ROC, AUC, Matriz de Confusión)
  patchwork,         # Organizar el apilado y composición de figuras
  here              # Manejo de rutas de archivos
)

```

# Preparación y exploración de los datos

```{r}
## cargamos las fuentes de datos
df_census <- read_csv(here("TP3/data/adult_census_USA.csv"))

```

```{r}
# unique(df_census$income)

df_modelo <- df_census |>
  drop_na() |>
  mutate(
    income  = factor(income, levels = c("<=50K", ">50K")),
    income_num = ifelse(income == "<=50K", 0, 1),
  )

```

Las variabes que vamos a elegir para calcular la probabilidad de ser de un estrato o de otro van a ser:

-   `education_num` -\> está comprobado que hay mayores probabilidades de que las personas que estudiaron más tiempo tengan mejores salarios

-   `marital_status` -\> es más probable que las personas casadas cuenten con ingresos más altos porque hay dos ingresos

-   `race` -\> la discriminación por raza es un predictor de trabajos con menores sueldos

-   `sex` -\> es más probable que las mujeres tengan salarios más bajos que los hombres

-   `native_country` -\> el país de nacimiento puede ser un predictor de mejores o peores sueldos

## Limpieza de variables explicativas

```{r}
# table(df_modelo$sex)
# unique(df_modelo$education_num)

#Simplificamos y ordenamos la variable marital_status
df_modelo <- df_modelo |>
  mutate(
    marital_status_simple = case_when(
      marital_status %in% c("Never-married", "Divorced", "Separated", "Widowed") ~ "Single",
      marital_status %in% c("Married-civ-spouse", "Married-spouse-absent", "Married-AF-spouse")            ~ "Married"
    
  ), 
  marital_status_simple = factor(marital_status_simple, 
                                 levels = c("Single", "Married"))
  )
# ----------------------------------------------------------
# simplificamos y ordenamos la variable race
df_modelo <- df_modelo |>
  mutate(
    race_simple = case_when(
      race == "White" ~ "White",
      race == "Black" ~ "Black",
      TRUE ~ "Other"  # agrupa las categorías pequeñas
    ),
   race_simple = factor(race_simple, levels = c("White", "Black", "Other"))
  )

# ----------------------------------------------------------
# Simplificamos y ordenamos la variable native_country
df_modelo <- df_modelo |>
  mutate(
    country_simple = case_when(
      native_country == "United-States"                          ~ "USA",
      native_country == "Mexico"                                 ~ "México",
      native_country %in% c("Philippines", "India", "China", 
                             "Japan", "Vietnam", "Taiwan",
                             "Hong", "Cambodia", "Thailand",
                             "Laos", "Iran")                     ~ "Asia",
      native_country %in% c("Germany", "England", "Italy",
                             "Poland", "Portugal", "France",
                             "Greece", "Ireland", "Scotland",
                             "Hungary", "Yugoslavia",
                             "Holand-Netherlands")               ~ "Europa",
      native_country %in% c("Cuba", "Jamaica", "Puerto-Rico",
                             "Dominican-Republic", "Haiti",
                             "Trinadad&Tobago")                  ~ "Caribe",
      native_country %in% c("El-Salvador", "Guatemala",
                             "Nicaragua", "Honduras",
                             "Columbia", "Ecuador",
                             "Peru", "South")                    ~ "Latinoamérica",
      TRUE                                                       ~ "Otros"
    ),
    country_simple = factor(country_simple, 
                            levels = c("USA", "México", "Latinoamérica", 
                                       "Caribe", "Asia", "Europa", "Otros"))
  )
# ----------------------------------------------------------
# Acomodamos la variable sex
df_modelo <- df_modelo |>
  mutate(
    sex = factor(sex, levels = c("Male", "Female"))
  )

#Vemos si está balanceado el df
print(prop.table(table(df_modelo$income)) |> round(3))

```

## Exploración Visual: decisiones de especificación del modelo

Vamos a evaluar la distribución de los datos a través de gráficos para determinar si es necesario realizar una transformación y cuál va a ser el término de interacción que vamos a integrar.

En función de esto, vamos a ver cómo se distribuyen las variables independientes anteriormente mencionadas en función de la dependiente. Por lo tanto, vamos a intentar ver ¿Qué variables separan a las personas entre cobrar más de 50.000 usd y cobrar menos?

```{r}
#| fig-width: 14
#| fig-height: 12

# Paleta de colores para income
paleta_income <- c("<=50K" = "#E74C3C", ">50K" = "#2ECC71")

# ----------------------------------------------------------
# education_num vs Income (Violin + Boxplot) - continua
p_edu <- df_modelo |>
  ggplot(aes(x = income, y = education_num, fill = income, color = income)) +
  geom_violin(alpha = 0.3, linewidth = 0.5, width = 0.8) +
  geom_boxplot(width = 0.2, alpha = 0.8, color = "gray20", outlier.shape = NA) +
  scale_fill_manual(values = paleta_income, guide = "none") +
  scale_color_manual(values = paleta_income, guide = "none") +
  labs(title = "Años de Educación", x = "Ingreso", y = "Años") +
  theme_minimal(base_size = 14) +
  theme(plot.title = element_text(face = "bold", size = 15))

# ----------------------------------------------------------
# sex vs Income (Barras proporcionales) - categórica
p_sex <- df_modelo |>
  ggplot(aes(x = sex, fill = income)) +
  geom_bar(position = "fill", alpha = 0.8, color = "white") +
  scale_fill_manual(values = paleta_income, name = "Ingreso") +
  scale_y_continuous(labels = scales::label_percent(), limits = c(0, 1)) +
  labs(title = "Ingreso por Sexo", x = "Sexo", y = "Proporción") +
  theme_minimal(base_size = 14) +
  theme(plot.title = element_text(face = "bold", size = 15),
        panel.grid.major.x = element_blank())

# ----------------------------------------------------------
# race vs Income (Barras proporcionales) - categórica
p_race <- df_modelo |>
  ggplot(aes(x = race, fill = income)) +
  geom_bar(position = "fill", alpha = 0.8, color = "white") +
  scale_fill_manual(values = paleta_income, name = "Ingreso") +
  scale_y_continuous(labels = scales::label_percent(), limits = c(0, 1)) +
  labs(title = "Ingreso por Raza", x = "Raza", y = "Proporción") +
  theme_minimal(base_size = 14) +
  theme(plot.title = element_text(face = "bold", size = 15),
        panel.grid.major.x = element_blank(),
        axis.text.x = element_text(angle = 45, hjust = 1))

# ----------------------------------------------------------
# marital_status vs Income (Barras proporcionales) - categórica
p_marital <- df_modelo |>
  ggplot(aes(x = marital_status_simple, fill = income)) +
  geom_bar(position = "fill", alpha = 0.8, color = "white") +
  scale_fill_manual(values = paleta_income, name = "Ingreso") +
  scale_y_continuous(labels = scales::label_percent(), limits = c(0, 1)) +
  labs(title = "Ingreso por Estado Civil", x = "Estado Civil", y = "Proporción") +
  theme_minimal(base_size = 14) +
  theme(plot.title = element_text(face = "bold", size = 15),
        panel.grid.major.x = element_blank(),
        axis.text.x = element_text(angle = 45, hjust = 1))

# ----------------------------------------------------------
# country_simple vs Income (Barras proporcionales) - categórica
p_country <- df_modelo |>
  ggplot(aes(x = country_simple, fill = income)) +
  geom_bar(position = "fill", alpha = 0.8, color = "white") +
  scale_fill_manual(values = paleta_income, name = "Ingreso") +
  scale_y_continuous(labels = scales::label_percent(), limits = c(0, 1)) +
  labs(title = "Ingreso por País de Origen", x = "País", y = "Proporción") +
  theme_minimal(base_size = 14) +
  theme(plot.title = element_text(face = "bold", size = 15),
        panel.grid.major.x = element_blank(),
        axis.text.x = element_text(angle = 45, hjust = 1))

# ----------------------------------------------------------
# Combinamos con patchwork
((p_edu + p_sex) / (p_race + p_marital) / p_country) +
  plot_layout(heights = c(1.2, 1.2, 1.5)) +
  plot_annotation(
    title = "Distribución de variables predictoras según nivel de ingreso",
    theme = theme(plot.title = element_text(face = "bold", size = 18))
  )

```

En base a la observación del gráfico podemos sacar dos conclusiones principales. En primer lugar, dado que es mi única variable continua, `education_num`no necesita ninguna transformación logaritmica porque sus valores se distribuyen en un rango acotado y no hay mucha asimetría.

Por otro lado, en cuanto al térmio de interacción, sería bueno que la variabe `sex` interactúe con `education_num` dado que hay teorías que sostienen que dos personas con el mismo nivel de educación pero con diiferente género no tienen el mismo salario. De ser así, esto reflejaría una brecha de género.

```{r}
# Proporción observada de ingresos >50K por educación y sexo

df_interaccion <- df_modelo |>
  group_by(education_num, sex) |>
  summarise(
    prop_altos_ingresos = mean(income_num),
    .groups = "drop"
  )

print(
ggplot(df_interaccion,
       aes(x = education_num,
           y = prop_altos_ingresos,
           color = sex)) +

  geom_point(size = 2, alpha = .7) +

  geom_smooth(
    method = "loess",
    se = TRUE,
    linewidth = 1.2
  ) +

  scale_y_continuous(
    labels = scales::percent_format()
  ) +

  labs(
    title = "Proporción de altos ingresos por años de educación y sexo",
    subtitle = "Si las pendientes difieren, existe evidencia de interacción",
    x = "Años de educación",
    y = "Proporción con ingresos >50K",
    color = "Sexo"
  ) +

  theme_minimal()
)
```

::: callout-tip
**Justificación de la interacción**

Como podemos observar en el gráfico, hay una diferencia entre los ingresos que reciben hombres y mujeres con diferentes niveles de educación. Por lo tanto, viendo que los salarios de los hombres tienden a ser más altos aunque tengan la misma educación que las mujeres, el término de interacción entre `sex` y `education_num` es pertinente para el análisis.
:::

# Modelamos

Es ilógico estimar la probabilidad de los diferentes ingresos a partir de una regresión lineal, ya que esta se extiende hasta el infinito. Por lo tanto, lo vamos a hacer con **regresiones logísticas**, que estiman valores entre 0 y 1.

Para esto vamos a estimar dos modelos. Por un lado, el modelo 1 incluye los efectos principles de las variables independientes. Por otro lado, el modelo 2 incorpora un término de interacción entre años de educación y sexo para evaluar el efecto de la educación sobre la probabilidad de percibir ingresos superiores a 50.000 usd entre hombres y mujeres.

```{r}

# Primero, estimamos el modelo base (sin término de interacción)
mod_1 <- glm(
  income ~ education_num + sex + race_simple + 
    marital_status_simple + country_simple,
  family = "binomial", 
  data = df_modelo
)

# En segundo lugar, estimamos el modelo con el término interactivo
mod_2 <- glm(
  income ~ education_num*sex + race_simple + marital_status_simple + country_simple,
  family = "binomial", 
  data = df_modelo
)
```

Los modelos estimados se deben interpretar respecto a una categoría de referencia. Por este motivo, se dejó a propósito las siguientes categorías como base: hombres para sexo, blancos para raza, soltero para estado civil y Estados Unidos para país de origen.

```{r}
# Revisamos el resumen de los modelos
summary(mod_1)
summary(mod_2)
```

## Interpretación de los resultados

Los resultados de los modelos muestran que la interacción entre educación y sexo no resultó estadísticamente significativo (p = 0.324), aunque visualmente parecía serlo. Esto demuestra que lo que se pensaba no se sostiene una vez controladas las demás variables del modelo.

Por otro lado, observamos que los **años de educación** constituyen uno de los principales determinantes del nivel de ingresos. El coeficiente es positivo y significativo, lo que indica que mayores niveles educativos se asocian con una mayor probabilidad de pertenecer al grupo de ingresos superiores a 50.000 usd.

En cuanto al **sexo**, las mujeres presentan una probabilidad significativamente menor de alcanzar dicho nivel de ingresos respecto de los hombres, manteniendo constantes las demás variables.

Respecto de la **raza**, los individuos identificados como *black* presentan una menor probabilidad de percibir ingresos altos en comparación con los individuos *white*.

El **estado civil** muestra uno de los efectos más fuertes del modelo: las personas casadas presentan una probabilidad mayor de pertenecer al estrato de ingresos altos respecto de las personas solteras.

Finalmente, se observan diferencias según **país de origen**. Los individuos provenientes de México y de otros países latinoamericanos presentan menores probabilidades de alcanzar ingresos superiores a 50.000 usd en comparación con los nacidos en Estados Unidos.

## Resultados en lenguaje interpretable

### Efectos Marginales Promedio

Para entender de forma más intuitiva los resultados vamos a calcular los Efectos Marginales Promedio del modelo. Estos permiten expresar los efectos de las variables independientes en términos de cambios promedio en la probabilidad de pertenecer al grupo de slarios superiores a los 50.000 usd. De esta forma, los resultados pueden interpretarse directamente en puntos porcentuales y compararse de manera más intuitiva.

La pregunta sería: *"En promedio poblacional, si aumento X en una unidad, ¿en cuántos puntos porcentuales cambia la probabilidad de que una persona tenga ingresos superiores a USD 50.000 anuales?"*

```{r}
#| label: average-marginal-effects
#| message: false
#| warning: false

# Calculamos el AME estándar 
efectos_marginales <- avg_slopes(
  mod_2,
  variables = c(
    "education_num", 
    "sex", 
    "race_simple", 
    "marital_status_simple",
    "country_simple"
                ),
  slope = "dydx"
)

# Lo mostramos en una tabla limpia
efectos_marginales |> 
  select(term, contrast, estimate, conf.low, conf.high, p.value) |> 
  
  mutate(
    # Multiplicamos por 100 y le pegamos el símbolo % para lectura humana
    estimate_pct = paste0(round(estimate * 100, 2), "%"),
    interpretacion = case_when(
      estimate > 0 & p.value < 0.05 ~ "Aumenta prob. (Sig.)",
      estimate < 0 & p.value < 0.05 ~ "Reduce prob. (Sig.)",
      TRUE ~ "No significativo"
    )
  ) |> 
  select(
    term, contrast, estimate_pct, conf.low, conf.high, p.value, interpretacion
  )|> 
  rename(
    `Predictor` = term,
    `Contraste` = contrast,
    `Efecto (Prob)` = estimate_pct,
    `IC Inferior` = conf.low,
    `IC Superior` = conf.high,
    `Valor p` = p.value,
    `Interpretación` = interpretacion
  ) |> 
  knitr::kable(
    digits = 4, 
    caption = "Efectos Marginales Promedio (Cambio en Probabilidad)"
  ) |> 
  kable_styling(
    bootstrap_options = c("striped", "hover", "condensed", "responsive"), 
    full_width = FALSE,
    position = "center"
  ) |> 
  # Sombreado azul clarito para las filas significativas
  row_spec(
    row = which(efectos_marginales$p.value < 0.05), 
    bold = TRUE, 
    color = "black", 
    background = "#e6f2ff"
  )
```

### Gráfico de bosque

Con el objetivo de interpretar los coeficientes de la regresión logística en términos más intuitivos, se transforman los log-odds en Odds Ratios. Un Odds Ratio superior a 1 indica que la variable aumenta las chances de pertenecer al grupo de ingresos superiores a 50.000 usd, mientras que un Odds Ratio inferior a 1 indica una reducción de dichas chances.

```{r}
#| label: odds-ratios
#| message: false
#| warning: false

# Creamos los odds ratios
or_modelo <- broom::tidy(
  mod_2,
  exponentiate = TRUE,
  conf.int = TRUE
) |> 
  select(term, estimate, conf.low, conf.high, p.value) |> 
  mutate(
    interpretacion = case_when(
      estimate > 1 & p.value < 0.05 ~ "Aumenta chances (Sig.)",
      estimate < 1 & p.value < 0.05 ~ "Reduce chances (Sig.)",
      TRUE ~ "No significativo"
    )
  )
# Mostramos la tabla formateada
or_modelo |> 
  rename(
    `Predictor` = term,
    `Odds Ratio` = estimate,
    `IC Inferior` = conf.low,
    `IC Superior` = conf.high,
    `Valor p` = p.value,
    `Interpretación` = interpretacion
  ) |> 
  knitr::kable(
    digits = 3,
    caption = "Odds Ratios del Modelo 2 (Interactivo)"
  ) |> 
  kable_styling(
    bootstrap_options = c("striped", "hover", "condensed", "responsive"),
    full_width = FALSE,
    position = "center"
  ) |> 
  row_spec(
    row = which(or_modelo$p.value < 0.05),
    bold = TRUE,
    color = "black",
    background = "#e6f2ff"
  )
```

Con la transformación a Odds Ratios vamos a armar el gráfico de bosque para clarificar los resultados e interpretarlos. De esta forma, se presentan intervalos de confianza del 80%, 95% y 99% para evaluar la precisión de las estimaciones.

```{r}
# Agregamos los diferentes niveles de confianza 
or_80 <- broom::tidy(
  mod_2,
  exponentiate = TRUE,
  conf.int = TRUE,
  conf.level = 0.80
) |>
  select(term, conf.low80 = conf.low, conf.high80 = conf.high)

or_95 <- broom::tidy(
  mod_2,
  exponentiate = TRUE,
  conf.int = TRUE,
  conf.level = 0.95
) |>
  select(term, estimate, conf.low95 = conf.low, conf.high95 = conf.high)

or_99 <- broom::tidy(
  mod_2,
  exponentiate = TRUE,
  conf.int = TRUE,
  conf.level = 0.99
) |>
  select(term, conf.low99 = conf.low, conf.high99 = conf.high)

# Unificamos las tablas en una sola
forest_data <- or_80 |>
  left_join(or_95, by = "term") |>
  left_join(or_99, by = "term") |>
  filter(term != "(Intercept)")

# Cambiamos los nombres de las variables para el gráfico
forest_data <- forest_data |>
  mutate(
    term = recode(
      term,
      "education_num" = "Años de educación",
      "sexFemale" = "Mujer",
      "race_simpleBlack" = "Raza: Negra",
      "race_simpleOther" = "Raza: Otras",
      "marital_status_simpleMarried" = "Casado",
      "country_simpleMéxico" = "México",
      "country_simpleLatinoamérica" = "Latinoamérica",
      "country_simpleCaribe" = "Caribe",
      "country_simpleAsia" = "Asia",
      "country_simpleEuropa" = "Europa",
      "country_simpleOtros" = "Otros",
      "education_num:sexFemale" = "Educación × Mujer"
    ))
   
# ordenamos
forest_data <- forest_data |>
  arrange(estimate) |>
  mutate(
    term = factor(term, levels = term)
  )

# GRÁFICO

ggplot(
  forest_data,
  aes(
    x = estimate,
    y = term
  )
) +

# IC 99%
geom_errorbarh(
  aes(
    xmin = conf.low99,
    xmax = conf.high99
  ),
  height = .08,
  linewidth = .3,
  alpha = .15
) +

# IC 95%
geom_errorbarh(
  aes(
    xmin = conf.low95,
    xmax = conf.high95
  ),
  height = .08,
  linewidth = .7,
  alpha = .35
) +

# IC 80%
geom_errorbarh(
  aes(
    xmin = conf.low80,
    xmax = conf.high80
  ),
  height = .08,
  linewidth = 1.2,
  alpha = .7
) +

  geom_point(
  size = 2.5
) +

  geom_vline(
    xintercept = 1,
    linetype = "dashed",
    color = "red"
  ) +

  scale_x_log10() +

  labs(
    title = "Forest Plot de Odds Ratios",
    subtitle = "Modelo Logístico con Interacción",
    x = "Odds Ratio (escala logarítmica)",
    y = NULL
  ) +

  theme_minimal(base_size = 13) +

theme(
  panel.grid.minor = element_blank(),
  panel.grid.major.y = element_blank(),
  plot.title = element_text(face = "bold"),
  axis.text.y = element_text(size = 11)
)
```

::: callout-tip
**Interpretación**

En primer lugar, observamos que un año más de **educación** aumenta en un 6% la probabilidad de pertenecer al estracto más asalariado. Respecto al **sexo**, ser mujer reduce en un 6,5% la probabilidad de recibir un salario de más de 50.000 usd. En cuanto a la **raza**, las personas identificadas como *black* tienen una probabilidad del 4% de no recibir salarios altos en comparación con la gente identificada como *white*. Por su parte, el **estado civil** muestra que las personas casadas tienen un 45% de probabilidad de pertenecer a un sector más asalariado en comparación con las personas solteras. Por último, el **país de** **origen** tambien tiene un impacto, si una persona es de origen latinoamericano o mexicano hay una probabilidad del 18% y del 16% respectivamente de no tener un salario por encima de los 50.000 usd.

Por su parte, el argumento de interacción mostró no ser significativo. Esto demuestra que no hay evidencia suficiente para afirmar que la educacion sobre la probabilidad de tener ingresos mayores a 50.000 usd sea diferente para hombres y mujeres. De todas formas, tanto la educación como el sexo tienen sus efectos propios, pero parecen operar de forma independiente.

Para un futuro análisis se podria explorar la interacción entre el sexo y el estado civil.
:::

## Comparación global entre los modelos

El último paso de este análisis es comprobar si el modelo que estamos planteando sirve realmente para la hipótesis que estamos buscando comprobar. Con este propósito vamos a usar `broom::glance()` para comparar los modelos que realizazmos y así interpretar el el AIC y el pseduo $R^2$ para ver que tan bien se ajusta el modelo planteado.

```{r}
#| label: comparacion-ajuste
#| message: false
#| warning: false

bind_rows(
  broom::glance(mod_1) |> mutate(Modelo = "1. Sin Interacción"),
  broom::glance(mod_2) |> mutate(Modelo = "2. Con Interacción")
) |> 
  # Agregamos el cálculo del Pseudo R2 usando la fórmula de McFadden
  mutate(pseudo_r2 = 1 - (deviance / null.deviance)) |> 
  # Seleccionamos las columnas que importan, sacando el BIC
  select(Modelo, null.deviance, deviance, pseudo_r2, AIC, nobs) |> 
  # Renombramos las columnas para la tabla final
  rename(
    `Deviance Nula` = null.deviance,
    `Deviance Residual` = deviance,
    `Pseudo-R² (McFadden)` = pseudo_r2,
    `Observaciones` = nobs
  ) |> 
  knitr::kable(
    digits = c(0, 1, 1, 3, 1, 0), # Le damos 3 decimales al Pseudo-R2
    caption = "Métricas de Ajuste Global (Datos de Entrenamiento)"
  ) |> 
  kable_styling(
    bootstrap_options = c("striped", "hover", "condensed", "responsive"), 
    full_width = FALSE,
    position = "center"
  ) |> 
  # Resaltamos la fila del modelo con interacción
  row_spec(
    row = 2, 
    bold = TRUE, 
    color = "black", 
    background = "#e6f2ff" 
  )
```

Con los resultados obtenidos podemos afirmar que la inclusión de la interacción no mejora el modelo, de hecho, aunque muy levemente, lo empeora. Esto se debe a que el AIC del modelo con interacción es un poco mayor que el del modelo sin interacción.

# Conclusiones

El análisis permitió identificar los principales factores asociados a la probabilidad de percibir ingresos superiores a 50.000 usd anuales en Estados Unidos. Los resultados muestran que los años de educación constituyen uno de los predictores más relevantes: a mayor nivel educativo, mayor es la probabilidad de pertenecer al estrato de altos ingresos.

Asimismo, el estado civil presenta una asociación importante con el ingreso, observándose una mayor probabilidad de altos ingresos entre las personas casadas en comparación con las solteras. Por otro lado, las mujeres presentan una menor probabilidad de alcanzar ingresos elevados respecto de los hombres, incluso controlando por educación, raza y país de origen. También se observan diferencias significativas según algunos grupos raciales y de origen nacional.

Con respecto a la hipótesis de interacción entre educación y sexo, los resultados no aportan evidencia estadísticamente significativa para afirmar que el efecto de la educación sobre los ingresos difiera entre hombres y mujeres.
